臺灣臺中地方法院刑事判決
110年度金訴字第767號
公  訴  人  臺灣臺中地方檢察署檢察官
被      告  黃逸翔


                    （另案於法務部○○○○○○○○○○○執行中）
            戴子霳


                    （另案於法務部○○○○○○○○○○○執行中）
上列被告等因詐欺等案件，經檢察官提起公訴（110年度偵字第1
5004號），被告等就被訴事實均為有罪之陳述，經本院告知簡式
審判程序之旨，並聽取檢察官及被告等之意見後，本院合議庭裁
定由受命法官獨任依簡式審判程序審理，判決如下：
    主    文
黃逸翔犯三人以上共同冒用公務員名義詐欺取財罪，處有期徒刑
壹年肆月。未扣案之犯罪所得新臺幣貳仟元沒收，於全部或一部
不能沒收或不宜執行沒收時，追徵其價額。
戴子霳犯三人以上共同冒用公務員名義詐欺取財罪，處有期徒刑
壹年陸月。未扣案之犯罪所得新臺幣玖佰元沒收，於全部或一部
不能沒收或不宜執行沒收時，追徵其價額。
    犯罪事實
一、黃逸翔自民國109年10月13日起、戴子霳自109年10月初起，
    參與真實姓名年籍均不詳之暱稱「梅川內酷」、「刀仔」、
    「SUPREME」、「九五至尊」、「加菲貓」、「藍剛」、「
    三支雨傘標」、「林坤霆」及「喜洋洋」之成年人所屬3人
    以上，以實施詐術為手段，具有持續性、牟利性之有結構性
    犯罪組織（下稱本案詐欺集團，黃逸翔等2人涉犯參與犯罪
    組織罪嫌，分別經臺灣嘉義地方法院以110年度金訴字第26
    號、臺灣雲林地方法院以109年度訴字第921號判決），2人
    均擔任負責提款之「車手」，黃逸翔1日可領取新臺幣（下
    同）2,000元之報酬，戴子霳則以其提款金額之1%計算其可
    得報酬。黃逸翔等2人與本案詐欺集團成員共同意圖為自己
    不法之所有，基於3人以上共同冒用公務員名義詐欺取財、
    一般洗錢及以不正方法由自動付款設備取得他人之物之犯意
    聯絡，先由本案詐欺集團成員於109年10月23日上午10時許
    ，接續佯裝中華電信股份有限公司人員、「臺北市政府警察
    局士林分局許志杰警員」、「林正義大隊長」及「張清雲檢
    察官」之身分致電予張芬芬，佯稱：張芬芬積欠電話費用2
    萬餘元未繳納，涉嫌洗錢案件，須將金融帳戶存摺、提款卡
    及其所有之金飾交付檢警機關云云，致張芬芬陷於錯誤，告
    知附表一編號1、2所示帳戶之提款卡密碼，並於同日下午3
    時許，將裝有附表一編號1、2所示帳戶之存摺及提款卡、附
    表一編號3、4所示帳戶之存摺及附表二所示金飾之袋子放在
    其停放於臺中市○○區○○路0段00號外之機車腳踏板上後，由
    黃逸翔依「九五至尊」之指示，於同日下午3時2分許，至上
    開地點拿取張芬芬放在該處之袋子，交給「喜洋洋」，張芬
    芬接續於附表一編號1-3至1-5所示時間，將附表一編號1-3
    至1-5所示金額存入附表一編號1所示帳戶。黃逸翔等2人再
    依指示，各於附表一編號1-1、1-5、2所示時間、地點，接
    續持詐得如附表一編號1、2所示帳戶之提款卡插入自動櫃員
    機、鍵入提款卡密碼，致自動付款設備誤認渠等係有權持有
    提款卡之人，以此不正方法操作自動付款設備，提領如附表
    一編號1-1、1-5、2所示金額之款項，並在渠等提領地點附
    近某處，將提領款項交由「喜洋洋」交付本案詐欺集團其他
    成員，以此方式共同詐得財物，同時掩飾、隱匿詐欺犯罪所
    得之去向、所在而製造金流斷點。嗣張芬芬察覺遭詐騙，報
    警處理，經警調閱監視器影像，循線查悉上情。
二、案經張芬芬訴由臺中市政府警察局第四分局報告臺灣臺中地
    方檢察署檢察官偵查起訴。
    理    由
一、本案被告黃逸翔、戴子霳被訴詐欺等一案，為死刑、無期徒
    刑、最輕本刑為3年以上有期徒刑之罪或高等法院管轄第一
    審案件以外之案件，被告2人均於本院準備程序中就被訴事
    實為有罪之陳述，經本院告知簡式審判程序之旨，並聽取檢
    察官及被告2人之意見後，認無不得或不宜改依簡式審判程
    序進行之情形，爰依刑事訴訟法第273條之1第1項規定，進
    行簡式審判程序，是本案之證據調查，依刑事訴訟法第273
    條之2規定，不受同法第159條第1項、第161條之2、第161條
    之3、第163條之1及第164條至第170條規定之限制。
二、上揭犯罪事實，均據被告2人於警詢、本院準備程序及審理
    時坦承不諱，二者相符，與證人即同案被告吳志賢（另經本
    院通緝中）於警詢時之證述（見110偵15004卷第73-80頁）
    亦無違背；告訴人張芬芬遭本案詐欺集團成員以犯罪事實欄
    所載方式詐騙，因而交付附表一、二所示之物及附表一編號
    1-3至1-5所示財物等情，復經告訴人於警詢及偵查中指述綦
    詳（見110偵15004卷第118-121頁、第239頁），並有職務報
    告、調閱提領監視器影像一覽表、臺中市政府警察局第四分
    局南屯派出所陳報單、受理刑事案件報案三聯單、受理各類
    案件紀錄表、內政部警政署反詐騙諮詢專線紀錄表、計程車
    叫車紀錄、通聯記錄查詢單、監視器影像截圖照片、中華郵
    政股份有限公司111年2月22日儲字第1110051858號函檢附附
    表一編號1所示帳戶之基本資料與客戶歷史交易清單、國泰
    世華商業銀行存匯作業管理部111年3月3日國世存匯作業字
    第1110025412號函檢附附表一編號2所示帳戶之客戶基本資
    料與交易明細附卷可稽（見110偵15004卷第63頁、第67-71
    頁、第115-117頁、第122頁、第129頁、第136頁、第139-16
    9頁，本院卷第145-152頁、第155-159頁、第393-395頁），
    足認被告2人所為任意性自白均與事實相符，可信屬實。是
    本案事證業已明確，被告2人所為犯行均堪認定，應依法論
    科。
三、論罪科刑
  ㈠被告2人參與本案詐欺集團後，於共同犯意聯絡範圍內，待本
    案詐欺集團成員詐騙告訴人，使告訴人陷於錯誤而交付附表
    一、二所示之物及金錢後，擔任提款車手，與其他本案詐欺
    集團成員分工提領數筆款項，告訴人所有如附表一編號1、2
    所示帳戶內款項經渠等提領後，客觀上已切斷該等資金與詐
    欺犯罪之關聯性，後續金流即難以查得而陷於不明，產生掩
    飾、隱匿詐欺犯罪所得之來源、去向及所在之金流斷點，被
    告2人所為自屬洗錢防制法所規範之洗錢行為。
  ㈡核被告2人所為，均係犯刑法第339條之4第1項第1款、第2款
    之3人以上共同冒用公務員名義詐欺取財罪、同法第339條之
    2第1項之以不正方法由自動付款設備取得他人財物罪及洗錢
    防制法第14條第1項之一般洗錢罪。公訴意旨雖漏未敘及以
    不正方法由自動付款設備取得他人財物罪，惟起訴書已記載
    被告2人與本案詐欺集團成員基於共同犯意聯絡，持附表一
    編號1、2所示帳戶之提款卡提領該等帳戶內金錢之事實，且
    上開罪名與被告2人所犯3人以上共同冒用公務員名義詐欺取
    財罪、一般洗錢罪間，具有想像競合之裁判上一罪關係（詳
    後述），應為起訴效力所及，本院自得併予審究，並經本院
    於準備程序及審理時補充告知涉犯法條（見本院卷第401頁
    、第408頁），予被告2人辯論機會，應無礙於被告2人防禦
    權之行使。
  ㈢被告2人與「梅川內酷」、「刀仔」、「SUPREME」、「九五
    至尊」、「加菲貓」、「藍剛」、「三支雨傘標」、「林坤
    霆」、「喜洋洋」及提領附表一編號1-3、1-4所示款項之本
    案詐欺集團成員間，就本案犯行有犯意聯絡，行為分擔，應
    論以共同正犯。
  ㈣被告2人主觀上均出於同一目的及犯意，被告黃逸翔於附表一
    編號1-1、2所示時、地，被告戴子霳於附表一編號1-5所示
    時、地，數次提領告訴人之帳戶內金錢，被告2人之行為均
    侵害同一財產法益，各行為間獨立性薄弱，依一般社會健全
    觀念，難以強行分開，應視為數個舉動之接續施行，合為包
    括之一行為予以評價較為合理，故被告2人所為均屬接續犯
    ，各應僅論以一罪。
  ㈤被告2人均係以一行為同時犯3人以上共同冒用公務員名義詐
    欺取財罪、以不正方法由自動付款設備取得他人財物罪及一
    般洗錢罪，均為想像競合犯，依刑法第55條規定，均應從一
    重之3人以上共同冒用公務員名義詐欺取財罪處斷。
  ㈥想像競合犯之處斷刑，本質上係「刑之合併」，將想像競合
    犯組成之評價上數罪，合併為科刑一罪，故量刑時應以其中
    最重罪名之法定刑，作為裁量之準據，於裁量其輕重時，併
    將輕罪合併評價在內（最高法院108年度台上字第4405、440
    8號判決意旨參照）。被告2人均於本院審理時自白一般洗錢
    犯行，符合洗錢防制法第16條第2項所定減輕其刑之要件。
    該罪名雖為想像競合犯中之輕罪，然依上開裁判意旨，應以
    3人以上共同冒用公務員名義詐欺取財罪之法定刑作為裁量
    之準據，併予審酌上開減刑事由，以為充足評價。
四、爰以行為人之責任為基礎，審酌被告2人均正值青年，非無
    自我謀生能力之人，被告戴子霳尚曾因數竊盜案件經刑之宣
    告與執行（見本院卷第33-44頁），猶不知戒慎警惕，2人均
    欠缺尊重他人財產權觀念，貪圖一己之利，不思以合法、正
    當途徑賺取錢財，參與本案詐欺集團，擔任領取贓款之車手
    ，透過集團多人細緻分工模式、冒用公務員名義遂行犯罪，
    並利用金融交易之便利性刻意製造金錢斷點，使檢警機關難
    以往上追緝，上游人物得以繼續逍遙法外，亦無從追蹤金流
    ，造成告訴人受有數十萬元之財產損害且難以追回，破壞社
    會治安與金融秩序，助長詐騙集團之猖獗與興盛，同時重創
    人民對國家公權力之信賴及人際間之信任基礎，誠值非難，
    並考量被告2人於整體犯罪計畫中，擔任取款車手之末端角
    色，尚無具體事證顯示渠等係上游成員或主要獲利者，較指
    揮、分配任務及親為誆騙、施詐者之共犯而言，主觀惡性與
    參與程度有別，又被告2人犯後始終坦認犯行，然迄今未與
    告訴人和解或彌補告訴人所受損失，兼衡被告黃逸翔之前案
    素行（見本院卷第27-31頁），被告2人自陳之教育程度、先
    前從事之工作、經濟狀況勉持、家庭及健康狀況（見本院卷
    第415頁）與告訴人之意見（見本院卷第63-65頁）等一切情
    狀，分別量處如主文所示之刑。
五、按犯罪所得，屬於犯罪行為人者，沒收之；於全部或一部不
    能沒收或不宜執行沒收時，追徵其價額，刑法第38條之1第1
    項前段、第3項分別定有明文。經查：
　㈠被告黃逸翔從事本案詐欺集團之車手工作，1日可領取2,000
    元之報酬，且其於109年10月23日提領附表一編號1-1、2所
    示款項，交付「喜洋洋」後，有取得當日報酬等情，經被告
    黃逸翔於本院準備程序及審理時自承在卷（見本院卷第402
    頁、第413-414頁），核屬其本案犯罪所得，未扣案，亦未
    返還或賠償告訴人，應依刑法第38條之1第1項前段、第3項
    規定宣告沒收，於全部或一部不能沒收或不宜執行沒收時，
    追徵其價額。
　㈡被告戴子霳擔任提款車手，係以其提款金額之1%計算可得報
    酬，其於109年10月28日提領附表一編號1-5所示款項後，有
    取得900元報酬乙情，另據被告戴子霳於本院準備程序時供
    述明確（見本院卷第254頁），核屬其本案犯罪所得，未扣
    案，亦未返還或賠償告訴人，應依刑法第38條之1第1項前段
    、第3項規定宣告沒收，於全部或一部不能沒收或不宜執行
    沒收時，追徵其價額。
　㈢附表一所示帳戶存摺、提款卡及附表二所示金飾，固均屬被
    告2人與本案詐欺集團成員共同實行3人以上共同冒用公務員
    名義詐欺取財犯行所得之物，惟依被告2人之供述，該等物
    品已經被告2人交付其他本案詐欺集團成員，非由渠等持有
    中，卷內復無證據證明被告2人除受領上開報酬外，另有實
    際分得其他不法利得，故均不予宣告沒收或追徵。
據上論斷，依刑事訴訟法第273條之1第1項、第299條第1項前段
，洗錢防制法第14條第1項、第16條第2項，刑法第11條、第28條
、第339條之2第1項、第339條之4第1項第1款、第2款、第55條、
第38條之1第1項前段、第3項，刑法施行法第1條之1第1項，判決
如主文。
本案經檢察官廖聖民提起公訴，檢察官林明誼到庭執行職務。
中　　華　　民　　國　　111 　年　　8 　　月　　30　　日
                  刑事第十五庭  法  官　鄭咏欣
以上正本證明與原本無異。
如不服本判決應於收受送達後20日內向本院提出上訴書狀，並應
敘述具體理由；其未敘述上訴之理由者，應於上訴期間屆滿後20
日內向本院補提理由書（均須按他造當事人之人數附繕本）「切
勿逕送上級法院」。
告訴人或被害人如不服判決，應備理由具狀向檢察官請求上訴，
上訴期間之計算，以檢察官收受判決正本之日起算。
　　　　　　　　　　　　　　　　書記官　施佑諭
中　　華　　民　　國　　111 　年　　8 　　月　　31　　日
附錄本案論罪科刑法條：
洗錢防制法第14條
有第二條各款所列洗錢行為者，處七年以下有期徒刑，併科新臺
幣五百萬元以下罰金。
前項之未遂犯罰之。
前二項情形，不得科以超過其特定犯罪所定最重本刑之刑。

中華民國刑法第339條之2
意圖為自己或第三人不法之所有，以不正方法由自動付款設備取
得他人之物者，處三年以下有期徒刑、拘役或三十萬元以下罰金
。
以前項方法得財產上不法之利益或使第三人得之者，亦同。
前二項之未遂犯罰之。

中華民國刑法第339條之4
犯第三百三十九條詐欺罪而有下列情形之一者，處一年以上七年
以下有期徒刑，得併科一百萬元以下罰金：
一、冒用政府機關或公務員名義犯之。
二、三人以上共同犯之。
三、以廣播電視、電子通訊、網際網路或其他媒體等傳播工具，
    對公眾散布而犯之。
前項之未遂犯罰之。